臺灣屏東地方法院刑事判決　　　　　　 110年度簡上字第42號
上　訴　人
即　被　告　許繡婕



上列上訴人即被告因侵占案件，不服本院中華民國110 年1 月29
日110 年度簡字第168 號所為之第一審刑事簡易判決（起訴案號
：臺灣屏東地方檢察署109 年度調偵字第568 號），提起上訴，
本院管轄之第二審合議庭判決如下：
    主  文
上訴駁回。
    事實及理由
一、本案經本院審理結果，認原判決以上訴人即被告許繡婕（下
    稱被告）係犯刑法第335 條第1 項之侵占罪，判處被告有期
    徒刑6 月，並諭知以新臺幣（下同）1,000 元折算1 日之易
    科罰金折算標準，復說明車牌號碼000-0000號自小客車1 輛
    （下稱本案車輛），為被告本件侵占犯行之犯罪所得，既未
    合法發還被害人，應依刑法第38條之1 第1 項前段、第3 項
    規定宣告沒收，於全部或一部不能沒收或不宜執行沒收時，
    追徵其價額，認事用法並無不當，量刑亦稱妥適，應予維持
    ，事實、證據及理由均引用如附件第一審刑事簡易判決書之
    記載。
二、證據能力部分
    本判決所引用之供述證據，被告經本院合法傳喚未到庭，檢
    察官於本院審理時，表示同意作為證據（見本院簡上卷第76
    頁），且檢察官於言詞辯論終結前，未聲明異議，本院審酌
    相關言詞陳述或書面陳述作成時之情況，並無違法不當之情
    形或證明力明顯過低之瑕疵，依刑事訴訟法第159 條之5 規
    定，認均有證據能力。至其餘資以認定本案犯罪事實之非供
    述證據，經查無違反法定程序取得之情形，依刑事訴訟法第
    158 條之4 反面解釋，亦均有證據能力。
三、上訴論斷部分
(一)被告上訴意旨略以：因本案車輛在友人陳麗娟手上，伊已對
    陳麗娟提出侵占告訴，希能待伊與陳麗娟之訴訟結束後，再
    為定奪等語。
(二)按侵占罪係即成犯，凡對自己持有之他人所有物，有變易持
    有為所有之意思時，即應構成犯罪，縱事後將侵占之物設法
    歸還，亦無解於罪名之成立；侵占罪係即成犯，故侵占行為
    一經完畢，罪即成立，縱於事後將侵占之款全數吐出，或已
    自認賠償，亦不能解除犯罪之責任，有最高法院30年上字第
    2902號、43年台上字第675 號等判例意旨可資參照。從而，
    如以自己所持有之他人之物，擅自向第三人質押借款以供己
    用，其性質即係設定質權，屬於持有人處分持有他人所有物
    之行為，亦即變更持有為不法所有之意，與侵占罪之構成要
    件相符（最高法院63年台上字第3091號、29年上字第2291號
    等判例要旨參照）。從而，本案被告因缺錢花用，將其向遠
    銀小客車租賃股份有限公司（下稱遠銀公司）租質之車牌號
    碼000-0000號自小客車1 輛，質押交付予第三人陳麗娟，用
    以向陳麗娟借款200 萬元等情，業據被告於偵查、原審準備
    程序時自承在卷（見偵緝卷第65至67頁；本院簡字卷第51頁
    ），則被告未經遠銀公司同意即將本案車輛交與陳麗娟作為
    借款之擔保，就本案車輛逕為應屬於所有人權限之質押行為
    ，其確有變異持有為所有之侵占犯意甚明，已該當侵占罪之
    要件，並構成犯罪，依前開說明，縱被告事後與第三人再行
    訴訟，或將本案車輛歸還遠銀公司，亦無解於其罪責，不足
    為被告有利之認定。
(三)原判決認被告罪證明確，因而適用刑法第335 條第1 項、第
    41條第1 項前段等規定，並審酌被告貪圖私利，侵占告訴人
    遠銀公司所有車輛以向他人借款，欠缺尊重他人財產權之觀
    念，致使告訴人之財產法益受到侵害，所為誠屬不該，且被
    告犯後未返還車輛，復未積極與告訴人和解，犯後態度欠佳
    ，惟念被告終知坦承犯行，另兼衡被告實施犯罪之手段尚稱
    平和，及被告自述國中肄業、家境小康之智識程度及生活狀
    況等一切情狀，量處有期徒刑6 月，且諭知易科罰金之折算
    標準，再就沒收部分說明，本案車輛1 輛，為被告本件侵占
    犯行之犯罪所得，既未合法發還被害人，應依刑法第38條之
    1 第1 項前段、第3 項規定宣告沒收，並於全部或一部不能
    沒收時，追徵其價額。經核原判決認事用法，並無違誤，量
    刑亦屬妥適，所為沒收之諭知於法有據，應予維持。
(四)綜上所述，被告雖執前詞提起上訴，然所舉上訴理由不足以
    動搖原判決之認定。從而，被告以前揭事由提起上訴，為無
    理由，應予駁回。
四、被告經本院合法傳喚，無正當理由未於本院審判期日到庭，
    爰依刑事訴訟法第455 條之1 第3 項準用同法第371 條規定
    ，不待其陳述逕行判決。
據上論斷，應依刑事訴訟法第455 條之1 第1 項、第3 項、第36
8 條、第373 條、第371 條，判決如主文。
本案經檢察官蔡榮龍提起公訴，檢察官王雪鴻到庭執行職務。
中    華    民    國   110    年    10    月    29    日
                  刑事第三庭    法  官  鍾佩真
                                法  官  張瑞德
                                法  官  楊子龍
以上正本證明與原本無異。
本判決不得上訴。
中    華    民    國   110    年    10    月    29    日
                                書記官  林靜慧
附錄論罪科刑法條：
中華民國刑法第335條
意圖為自己或第三人不法之所有，而侵占自己持有他人之物者，
處 5 年以下有期徒刑、拘役或科或併科 3 萬元以下罰金。
前項之未遂犯罰之。
【附件】
臺灣屏東地方法院刑事簡易判決          110年度簡字第168號
公  訴  人  臺灣屏東地方檢察署檢察官
被      告  許繡婕
上列被告因侵占案件，經檢察官提起公訴（109 年度調偵字第56
8 號），被告自白犯罪，本院改以簡易判決處刑，判決如下：
    主  文
許繡婕犯侵占罪，處有期徒刑陸月，如易科罰金，以新臺幣壹仟
元折算壹日。未扣案犯罪所得車牌號碼000-0000號自小客車壹輛
沒收，於全部或一部不能沒收或不宜執行沒收時，追徵其價額。
    事  實
一、許繡婕於民國107 年4 月24日起，以擔任負責人之「美味炸
    雞王」商號，向遠銀小客車租賃股份有限公司（下稱遠銀公
    司）承租車牌號碼000-0000號自小客車1 輛供己使用，租賃
    期間自107 年4 月24日起至111 年4 月23日止，租金則為每
    月一期，每期應付租金新臺幣（下同）36,600元，遠銀公司
    並已於107 年4 月24日，在屏東縣○○鎮○○路000 號將上
    開自小客車交予許繡婕使用。詎許繡婕因缺錢花用，竟意圖
    為自己不法之所有，基於侵占之犯意，於107 年8 、9 月間
    ，將上開車輛侵占入己後質押交付予陳麗娟，用以向陳麗娟
    借款200 萬元，且自108 年6 月24日（第14期）起未繼續繳
    納租金，復未將上開車輛歸還遠銀公司。
二、案經遠銀公司訴由屏東縣政府警察局東港分局報請臺灣屏東
    地方檢察署檢察官偵查起訴。
    理  由
一、被告許繡婕對於本件犯罪事實於本院準備程序坦承不諱，核
    與證人即告訴代理人譚聖衛於警詢時及偵查中指述之情大致
    相符，並有財政部稅務入口網營業人統編查詢結果、車輛租
    賃合約書暨租賃事項表、租金付款明細表、新北市政府郵局
    存證號碼492 號存證信函、汽車新領牌照登記書在卷可稽，
    是被告出於任意性之自白與事實相符，應可採信。從而，本
    案事證明確，被告犯行洵堪認定，應依法論科。
二、論罪科刑及沒收
  ㈠核被告所為，係犯刑法第335 條第1 項之侵占罪。
  ㈡爰以行為人之責任為基礎，審酌被告貪圖私利，侵占告訴人
    遠銀公司所有車輛以向他人借款，欠缺尊重他人財產權之觀
    念，致使告訴人之財產法益受到侵害，所為誠屬不該，且被
    告犯後未返還車輛，復未積極與告訴人和解，犯後態度欠佳
    ，惟念被告終知坦承犯行，另兼衡被告實施犯罪之手段尚稱
    平和，及被告自述國中肄業、家境小康之智識程度及生活狀
    況等一切情狀，量處如主文所示之刑，並諭知以1,000 元折
    算1 日之易科罰金之折算標準。
  ㈢按犯罪所得，屬於犯罪行為人者，沒收之。但有特別規定者
    ，依其規定；前二項之沒收，於全部或一部不能沒收或不宜
    執行沒收時，追徵其價額；犯罪所得已實際合法發還被害人
    者，不予宣告沒收或追徵，刑法第38條之1 第1 項、第3 項
    、第5 項分別定有明文。經查，車牌號碼000-0000號自小客
    車1 輛，為被告本件侵占犯行之犯罪所得，既未合法發還被
    害人，應依法宣告沒收，並於全部或一部不能沒收或不宜執
    行沒收時，追徵其價額。
據上論結，應依刑事訴訟法第449 條第2 項，刑法第335 條第1
項、第41條第1 項前段、第38條之1 第1 項、第3 項，刑法施行
法第1 條之1 第1 項，判決如主文。
本案經檢察官蔡榮龍提起公訴，檢察官王光傑到庭執行職務。
中    華    民    國   110    年    1     月    29    日
                      簡易庭    法  官  林家聖
以上正本證明與原本無異。
如不服本判決，得於判決書送達之翌日起20日內，以書狀敘述理
由，向本庭提出上訴。
中    華    民    國   110    年    1     月    29    日
                                書記官  曾文玲
附錄本判決論罪科刑法條：
中華民國刑法第335條
意圖為自己或第三人不法之所有，而侵占自己持有他人之物者，
處5 年以下有期徒刑、拘役或科或併科3 萬元以下罰金。
前項之未遂犯罰之。